【裁判字號】    97,簡聲抗,19
【裁判日期】    980508
【裁判案由】    公示送達
【裁判全文】
臺灣士林地方法院民事裁定  97年度簡聲抗字第19號
抗  告  人  甲○○
相  對  人  丙○○
上列抗告人與相對人丙○○等間公示送達事件，抗告人對於民國
97年10月16日本院士林簡易庭所為97年度士聲字第41號裁定，提
起抗告，本院裁定如下：
    主      文
原裁定關於丙○○部分廢棄。
准將抗告人對相對人丙○○所發如附件所示之通知為公示送達。
其餘抗告駁回。
聲請及抗告程序費用共新臺幣貳仟元由相對人丙○○負擔。
    事實及理由
一、抗告意旨略以：伊前以存證信函通知相對人丙○○（與乙○
    ○合稱相對人，分則逕稱其姓名）關於債權讓與之意思表示
    （下稱系爭通知），惟經郵局以查無此人為由退回系爭通知
    。原裁定雖以系爭通知得以寄存送達之方式送達丙○○，惟
    並未慮及私文書無法寄存送達，且忽略郵局已載明丙○○戶
    籍地並無此人之事實。是則，伊非因已之過失而不知丙○○
    之住居所，而伊依法聲請公示送達，於法並無不合。至乙○
    ○已於民國91年11月18日死亡，無法送達系爭通知。爰依法
    聲請對相對人以公示送達方式為通知等語。
二、原裁定意旨略以：原審依抗告人所提出之戶籍資料，對丙○
    ○、乙○○之戶籍地為送達，丙○○部分業經寄存送達，乙
    ○○則由本人親自收受，應認相對人尚無住居所不明之情形
    ，故駁回抗告人之聲請。
三、按表意人非因自己之過失，不知相對人居所者，得依民事訴
    訟法公示送達之規定，以公示送達為意思表示之通知，此觀
    諸民法第97條自明。次按依非訟事件法第46條準用民事訴訟
    法第492 條之規定，抗告法院認抗告為有理由者，應廢棄或
    變更原裁定；非有必要，不得命原法院或審判長更為裁定。
四、經查，原審送達調查通知書至丙○○之原戶籍地即「臺北縣
    淡水鎮○○街2 巷28號2 樓」，業經郵局郵務士退回，有該
    公文封附卷可稽（見原審卷第17頁）；又經本院函請高雄市
    政府警察局小港分局、臺北縣政府警察局淡水分局查詢相對
    人是否居住於「高雄市○○區○○路132 巷12號」、「臺北
    縣淡水鎮○○街2 巷28號2 樓」、「臺北縣淡水鎮○○路69
    巷46號5 樓之1 」，亦經上開各分局分別以97年12月19日高
    市警港分偵字第0970025699號函、98年2 月14日北縣警淡偵
    字第0980004152號函、98年3 月10日北縣警淡刑字第098000
    6659號函回覆丙○○並未居住於上揭地址（分見本院卷第17
    頁、第21頁、第26頁）。顯見丙○○確有應為送達處所不明
    之情形。從而，抗告人非因自己之過失而不知丙○○之住居
    所，其聲請以公示送達之方式為其意思表示之通知，於法即
    無不合。
五、按人之權利能力，始於出生，終於死亡；有權利能力者，有
    當事人能力；原告之訴，有原告或被告無當事人能力之情形
    者，法院應以裁定駁回，此觀諸民法第6 條、民事訴訟法第
    40條第1 項、第249 條第1 項第3 款自明。又民事訴訟法有
    關當事人能力、訴訟能力及共同訴訟之規定，於非訟事件關
    係人準用之。非訟事件法第11條亦有明文。是以，於非訟事
    件，若關係人不具當事人能力者，法院即應以裁定駁回之。
六、經查，乙○○已於91年11月18日死亡乙節，有乙○○之戶籍
    謄本附卷可稽（見原審卷第15頁），堪信為真實。從而，乙
    ○○既已死亡而喪失權利能力，依上開法文所示，即不具當
    事人能力，抗告人以乙○○為相對人聲請為公示送達，自不
    合法。
七、綜上所述，抗告人聲請對丙○○為公示送達，於法當無不合
    ，應予准許。原審駁回抗告人之聲請，自有未洽。抗告意旨
    指摘原裁定關於丙○○部分為不當，求予廢棄改裁，為有理
    由。至抗告人以乙○○為相對人聲請公示送達部分，則因乙
    ○○業已死亡，不具當事人能力，抗告人之聲請，自不合法
    。原裁定駁回抗告人之聲請，理由雖有不同，惟結論並無二
    致，仍應維持。抗告意旨指摘原裁定關於乙○○部分為不當
    ，求予廢棄，為不合法。爰裁定如主文第1 、2 項所示。
八、爰裁定如主文。
中    華    民    國    98    年    5     月    8     日
                  民事第三庭  審判長法  官  鍾任賜
                                    法  官  施月燿
                                    法  官  林尚諭
以上正本證明與原本無異。
本件裁定不得再抗告。
中    華    民    國    98    年    5     月    14    日
                                    書記官  游子毅


司法院資訊處製作；財團法人民間司法改革基金會備份。
